臺灣苗栗地方法院交通事件裁定　　　　　　　　　　　九十年度交聲字第一一六號
　　原處分機關　交通部公路局新竹區監理所苗栗監理站
　　異　議　人　甲○○
　　即受處分人
右列受處分人因違反道路交通管理處罰條例案件，對於交通部公路局新竹區監理所苗
栗監理站中華民國九十年十一月十九日所為之處分（原處分案號：竹監苗字第裁五四
─Ｆ00000000號），聲明異議，本院裁定如左：
    主  文
異議駁回。
    理  由
一、本件異議意旨略以：異議人固於民國九十年十一月四日十六時三十分許，駕駛車
    牌號碼ＱＶ─五五二七號自用一般小客車，沿苗栗市○○路西向行駛，行經苗栗
    市○○路七四一號前，不慎撞及被害人即幼童王維君，路人隨即將該童送往衛生
    署苗栗醫院急救處理，而當時異議人思及車內載有四歲及二歲之幼女及外甥二人
    ，不敢違背道路交通管理處罰條例第三十一條第四項之規定，將二名幼女獨自留
    於車內，且因一時緊張，於見路人將傷者送往苗栗醫院急救後，權衡法益，乃先
囑附二名較大之外甥自行前往火車站搭車並將車內二名幼兒送回家後，隨即趕赴
    車禍現場處理，並向警方報告，更趕赴醫院照顧被害人，足徵異議人無逃避肇事
    責任之意圖，尚與逃逸行為有別。詎原處分機關以駕車肇事致人受傷而逃逸為由
    ，處異議人吊銷駕駛執照並終身不得考領駕駛執照，尚有不妥，爰請求撤銷原處
    分等語。
二、按汽車駕駛人，駕駛汽車肇事致人受傷，應即採取救護或其他必要措施，並向警
    察機關報告，逃逸者，吊銷駕駛執照；汽車駕駛人，曾依第六十二條第一項之規
    定吊銷駕駛執照者，終身不得考領駕駛執照，道路交通管理處罰第六十二條第一
    項、第六十七條第一項規定甚明。
三、訊據異議人對於右揭時、地駕車致被害人王維君受傷及未採取救護或其他必要措
    施並向警察機關報告即將肇事車輛駛離現場等情坦承不諱，惟辯稱：伊雖有離開
    現場，但未馬上離開，因為有看到有人把被害人抱進去省立醫院，而且當時伊車
    上有二名幼童受到驚嚇，伊就先把他們載回家，事後再趕赴醫院探視傷者及到派
    出所作筆錄，並非肇事後不負責任，故不是肇事逃逸，況且現場有許多人，怎麼
    可能逃掉云云。經查：異議人對於肇事致人受傷後，客觀上未採取積極之救助或
    其他措施並向警察機關報告，即將肇事車輛駛離現場之事實坦承不諱，此有附卷
    之異議狀及本院九十一年二月七日訊問筆錄足稽；次查，處理本件車禍事故之苗
    栗縣警察局苗栗分局北苗派出所警員，即證人乙○○到庭證稱：「有通報說車禍
    ，我們去現場的時候，只有一個小孩子，我們在現場找到一個證人，他說，肇事
    之後駕駛沒有處理就逃逸了，後來我們查了之後，通知他（她）的先生，大約六
    點的時後，肇事者有到派出所來。」等語，此亦有前開訊問筆錄可稽。足證警察
    到達肇事現場時，被害人尚未經送往醫院，而當時異議人早已不在現場，因而異
    議人所稱伊未馬上離開，因為有看到有人把被害人抱進去省立醫院，才離開現場
    之說純屬卸責之詞，不足採信；又異議人係因警察循線通知其配偶，始至警察機
    關制作筆錄，並非於肇事後立刻主動通報警察機關，故異議人於肇事當時主觀上
    有逃離現場之故意甚明，至於異議人於經警通知後始出面負責乃不得已之計，不
    影響其主觀上有逃逸之故意，故本院認異議人主觀上確有逃逸之故意無訛。至於
    異議人所辯逃逸之原因乃車上有二名幼兒，恐違背道路交通管理處罰條例第三十
    一條第四項汽車駕駛人對於六歲以下之兒童，單獨留置於車內之規定，權衡法益
    之下，先將車內幼童送返家中說，亦不足採，蓋以本院衡諸當時情況，異議人尚
    得當場請託路人代為去電通知醫院或警察機關，且車內既有其兩名姪子，異議人
    當可暫請其兩名姪子照料該二名幼兒，並無所謂法益權衡狀況產生；另異議人所
    辯已有路人將傷者送醫始離開現場，亦無可採，因他人行為實無法解免道路交通
    管理處罰條例第六十二條第一項所課予異議人之行政法上義務。
    綜前所述，本件異議人客觀上有駕車肇事致人受傷未採取救護而逃逸之行為，主
    觀上復有駕車肇事致人受傷未採取救護而逃逸之故意，則原處分機關援引首揭規
    定，裁處吊銷駕駛執照及終身不得考領駕駛執照之處分，並無違法。本件異議為
    無理由，應予駁回。
四、據上論斷，應依道路交通案件處理辦法第十九條，裁定如主文。
中      華      民      國      九十一    年      五    月   三十     日
                                      臺灣苗栗地方法院交通法庭
                                          法  官   林  誌  誠
右正本證明與原本無異。
如不服本裁定，應於裁定送達後五日內向本院提出抗告狀。
                           書記官   李  達  成
中      華      民      國      九十一    年      五    月   三十     日
